臺灣高雄地方法院民事判決　　　　　　　　94年度簡字第13號
原　　　告　欣毅工業有限公司
法定代理人　乙○○
訴訟代理人　利美利律師
被　　　告　台冠營造股份有限公司
　　　　　　　　　　　樓之3
法定代理人　甲○○
當事人間請求履行契約事件，本院於民國94年9 月23日言詞辯論
終結，判決如下：
  主  文
被告應給付原告新台幣壹佰肆拾伍萬元，及自民國九十四年六月
十一日起至清償日止，按年息百分之六計算之利息。
訴訟費用由被告負擔。
本判決第一項得假執行。但被告如以新台幣壹佰肆拾伍萬元為原
告預供擔保後，得免為假執行。
  事實及理由
壹、程序方面
一、本件被告經合法通知，未於最後言詞辯論期日到場，核無民
    事訴訟法第386 條各款所列情形，爰依原告聲請，由其一造
    辯論而為判決。
二、按對於私法人之訴訟，由其主事務所或主營業所所在地之法
    院管轄，又定法院之管轄，以起訴時為準，民事訴訟法第 2
    條第2 項、第27條分別定有明文。查本件原告起訴時係執兩
    造間之協議書為據，請求被告履行和解契約，非依工程承攬
    合約請求，而上述協議書並無任何合意管轄之條款，且被告
    之公司所在地為高雄市○○區○○路267 號10樓之3 ，有股
    份有限公司變更登記表在卷可按，依上開規定，本院自有管
    轄權，嗣後原告雖改依票據關係請求，惟依管轄恆定原則，
    本院仍有管轄權。被告辯稱兩造於工程承攬合約書中約定就
    系爭工程涉訟，合意由台灣台中地方法院管轄，本件應由該
    法院管轄云云，尚屬誤會，合先敘明。
三、次按訴狀送達後，原告不得將原訴變更或追加他訴，但被告
    請求之基礎事實同一者，或擴張或減縮應受判決事項之聲明
    者，均不在此限，民事訴訟法第255條第1項第2款、第3款分
    別定有明文。本件原告起訴時，係依和解契約請求被告給付
    1,722,500 元，及按年息百分之五計算之利息，嗣於本院準
    備程序中，改依票據關係請求，且就本金部分變更為145 萬
    元，利息部分則變更為按年息百分之六計算（見本院卷第41
    頁），核其請求之基礎事實同一，且係擴張利息部分、減縮
    本金部分應受判決事項之聲明，核與上開規定相符，自應准
    許。
四、再按本於票據有所請求而涉訟者，適用簡易程序，此為民事
    訴訟法第427 條第2 項第6 款所明定。原告既已改依票據法
    律關係請求，依上開規定，即應適用簡易程序，且兩造亦均
    同意本件由普通程序改為適用簡易程序（見本院卷第64頁）
    ，是
    本件自應適用簡易程序審理之。
貳、實體方面：
一、原告主張：被告前向訴外人富煜營造有限公司（下稱富煜公
    司）承攬新竹生活圈客雅溪旁橋樑工程，並於93年6月4日將
    上開工程中一部分，即溪旁道路支撐先進工法（下稱 MSS）
    工作車組立及推進施工工程（下稱系爭工程）轉包予伊施作
    ，兩造約定付款方式係按施工進度分期付款，伊於承攬後依
    工程合約逐項完工至MSS 澆置完成，被告則依完工進度陸續
    交付支票作為工程款之清償，伊因此取得附表所示之支票 2
    紙（下稱系爭支票），嗣被告財務困難無力兌付支票，兩造
    乃於93年9 月間協議終止後續工程之施作，並於93年10月25
    日進行結算，結算結果被告尚積欠伊2,622,500 元工程款（
    含系爭支票2 紙票款145 萬元），兩造遂會同富煜公司簽立
    協議書，約定被告應在富煜公司之監督下，自富煜公司定期
    支付之工程款中撥款償還上開積欠伊之款項，伊再將系爭支
    票2 紙及其他被告簽發之票據依序退還被告，然迄今被告僅
    依和解契約支付95萬元，餘款均未給付，則伊之票據債權自
    未消滅，爰依票據之法律關係，請求被告給付系爭支票2 紙
    票款145 萬元，及自94年6 月11日起至清償日止，按年息百
    分之六計算之利息等語。並聲明求為判決：如主文所示。
二、被告未於最後言詞辯論期日到場，據其先前陳述及提出之書
    狀，則以：原告承攬之系爭工程並未完工，而系爭支票2 紙
    既係伊為支付工程款而預為交付，即屬欠缺原因關係，伊自
    得拒絕給付票款等語置辯。並求為判決：駁回原告之訴，如
    受不利判決，願供擔保請准宣告免於假執行。
三、原告主張被告將其向富煜公司承攬之橋樑工程中系爭 MSS工
    程部分，於93年6 月4 日轉包予伊施作，被告並陸續交付系
    爭支票2 紙予伊收執，嗣兩造於93年10月25日會同富煜公司
    簽立協議書，約定被告應在富煜公司之監督下，自富煜公司
    定期支付之工程款中撥款償還上開積欠伊之款項，伊再將系
    爭支票2 紙及其他被告簽發之票據依序退還被告，然迄今被
    告僅依和解契約支付95萬元，餘款均未給付之事實，業據提
    出支票及退票理由單、協議書、收據、工程承攬合約書、工
    程價目單等件為證，且為被告所不爭執，堪信為真實。惟被
    告另以前詞置辯，是本件之爭點為(一)系爭工程是否完工？(二)
    被告拒絕給付票款有無理由？
四、系爭工程是否完工？
（一）查兩造簽立之工程承攬合約第5 條付款方式內載明：「(二)
      乙方（即原告）依進度完成設備主樑吊裝組立施作（93年
      6 月25日），甲方（即被告）支付工程款100 萬元整（現
      金票）。…(四)於MSS 第一跨混凝土澆置完成後推進至第二
      跨，可供甲方進行後續鋼筋綁紮組立等工程，並將後鼻樑
      裝設完成。甲方支付工程款44萬元整（45天期票）。」等
      語，足見系爭工程係按施工進度由被告逐項驗收後付款，
      原告應係依合約內容分段完工後，被告方陸續交付系爭支
      票2 紙予原告收執；佐以附表編號1 所示支票經原告屆期
      提示遭退票後，兩造於93年10月25日簽立之協議書，內容
      非但提及上開支票，尚包含發票日尚未屆至之附表編號 2
      所示支票等情，此有被告不爭執其真正之協議書1 紙存卷
      可考，苟系爭工程尚未完工，則兩造何需於協議書中預先
      提及未來階段工程款之支付方式？由此益徵兩造係於系爭
      工程完工後，針對原告已完工但未經被告付款之款項進行
      結算並簽立協議書，是以協議書中所載之系爭支票2 紙，
      均係被告於原告完工後所交付以代工程款之支付甚明。
（二）況被告於本院言詞辯論時自承：伊向富煜公司承攬之橋樑
      工程已於7 月底、8 月初完工等語在卷（見本院卷第87頁
      ），衡之事理，原告向被告轉承攬之系爭工程既屬前揭橋
      樑工程之一部，自應早已完工，否則若無原告提供之 MSS
      設備，被告承攬之橋樑工程如何能順利施作？被告雖另辯
      稱有請他人代完成原告未完工之系爭工程，惟就此部分始
      終無法舉證，其空言辯解自不足採。據上，原告主張系爭
      工程業已完工乙情，係屬實在。
五、被告拒絕給付票款有無理由？
    按發票人應照支票文義擔保支票之支付，又執票人向支票債
    務人行使追索權時，得請求自為付款提示日起之利息，如無
    約定利率者，依年利六釐計算，票據法第126條、第133條分
    別定有明文。次按承攬者，謂當事人約定，一方為他方完成
    一定之工作，他方俟工作完成，給付報酬之契約；報酬，應
    於工作交付時給付之，無須交付者，應於工作完成時給付之
    ，民法第490條第1項及第505條第1項亦規定甚詳。本件原告
    承攬之系爭工程業已完工，俱如前述，則原告持有被告基於
    支付工程款之意而簽發之系爭支票 2紙，即有基礎原因關係
    存在，又系爭支票 2紙先後經原告於附表所示日期提示均遭
    退票乙情，有該支票及退票理由單影本附卷可憑，從而，原
    告依票據法之規定，請求發票人即被告給付系爭支票 2紙之
    票款及利息，洵屬有據。被告執系爭工程未完工為由拒絕給
    付，殊無足取。
六、綜上所述，原告係基於完成承攬工程而取得系爭支票，則其
    依據票據法律關係，請求被告給付系爭支票2 紙票款145 萬
    元，及自94年6 月11日起，按年息百分之六計算之利息，為
    有理由，應予准許。
七、本件係就本於票據有所請求之訴訟，適用簡易程序所為被告
    敗訴之判決，爰依職權宣告假執行；又被告陳明願供擔保，
    請准宣告免為假執行，核無不合，爰酌定相當之擔保金額准
    許之。
八、結論：原告之訴為有理由，依民事訴訟法第385條第1項前段
    、第78條、第389 條第1 項第3 款、第392 條第2 項，判決
    如主文。
中　　華　　民　　國　　94　　年　　9 　　月　　30　　日
              民事第一庭  審判長法  官  甯馨
                                法  官  劉傑民
                                法　官　莊珮君
正本係照原本作成。
如不服本判決，應於送達後20日內，向本院提出上訴狀並表明上
訴理由，如於本判決宣示後送達前提起上訴者，應於判決送達後
10日內補提上訴理由書（須附繕本）。
中　　華　　民　　國　　94　　年　　9 　　月　　30　　日
                                書記官　何明昌
附表：
┌──┬─────┬─────┬─────────┬──────┬────┐
│編號│支票號碼  │發票人    │票面金額（新台幣）│發票日      │退票日  │
│    │          │          │                  │            │        │
├──┼─────┼─────┼─────────┼──────┼────┤
│１  │AA0000000 │台冠營造股│ 100萬元          │93年10月10日│93年10月│
│    │          │份有限公司│                  │            │11日    │
│    │          │周志剛    │                  │            │        │
├──┼─────┼─────┼─────────┼──────┼────┤
│２  │AA0000000 │同上      │  45萬元          │93年12月30日│94年6月 │
│    │          │          │                  │            │10日    │
│    │          │          │                  │            │        │
└──┴─────┴─────┴─────────┴──────┴────┘
